【裁判字號】    98,訴,121
【裁判日期】    980309
【裁判案由】    違反毒品危害防制條例
【裁判全文】
臺灣彰化地方法院刑事判決               98年度訴字第121號
公  訴  人  臺灣彰化地方法院檢察署檢察官
被      告  甲○○
上列被告因違反毒品危害防制條例案件，經檢察官提起公訴（97
年度毒偵字第4585號），本院以簡式審判程序判決如下：
    主    文
甲○○施用第一級毒品，累犯，處有期徒刑拾月，扣案含有第一
級毒品海洛因殘渣之香菸壹支、削尖鏟管壹支及第一級毒品海洛
因壹包（毛重壹公克）均沒收銷燬之；又施用第二級毒品，累犯
，處有期徒刑伍月。應執行有期徒刑壹年壹月，扣案含有第一級
毒品海洛因殘渣之香菸壹支、削尖鏟管壹支及第一級毒品海洛因
參包（毛重壹公克）均沒收銷燬之。
    犯罪事實
一、甲○○前於民國90年間因施用毒品案件，經依法院裁定送
    入觀察勒戒處所觀察勒戒後，經評定認有繼續施用毒品傾向
    ，再依法院裁定送入戒治處所施以強制戒治，停止戒治後於
    91年6月20日保護管束期滿戒治完畢，並由臺灣彰化地方法
    院檢察署檢察官以91年度戒毒偵字第601號為不起訴處分確
    定。92年間因施用毒品等案件，經依法院裁定送入戒治處
    所施以強制戒治，於93年1月9日因法律修正而終結執行出監
    ，並經本院以92年度訴字第294號判決判處有期徒刑8月、5
    月，應執行有期徒刑1年確定；另因施用毒品案件，分別經
    本院以93年度斗簡字第232號、94年度簡上字第31號判決判
    處有期徒刑6月、5月確定；復因施用毒品等案件，分別經本
    院以94年度訴字第765號判決判處有期徒刑8月確定，及經臺
    灣臺中地方法院以94年度易字第2526號判決判處有期徒刑6
    月確定，後並經臺灣臺中地方法院以96年度聲字第893號裁
    定應執行有期徒刑1年1月確定，後因減刑於96年7月16日保
    護管束期滿視為執行完畢。96、97年間因施用毒品等案件
    ，分別經臺灣高等法院臺中分院以97年度上訴字第2025號判
    決判處有期徒刑9月，及以97年度上訴字第2026號判決判處
    有期徒刑8月、4月，應執行有期徒刑10月確定。詎猶不知悔
    改，分別基於施用第一、二級毒品之犯意，於97年12月5日
    凌晨5時許，在其友人位於彰化縣田中鎮○○路○段228巷42
    號住處內，先以將第一級毒品海洛因摻入香菸內點燃吸食之
    方式，施用第一級毒品海洛因1次；再以將第二級毒品甲基
    安非他命置於玻璃吸食器內燒烤後吸食其煙氣之方式，施用
    第二級毒品甲基安非他命1次。嗣於97年12月5日上午11時30
    分許，在上址為警持本院核發之搜索票查獲，並當場扣得其
    所有供己施用之第一級毒品海洛因1包（毛重1公克）及含有
    第一級毒品海洛因殘渣之香菸1支、削尖鏟管1支，經警採其
    尿液送驗結果並呈海洛因代謝物之可待因、嗎啡及甲基安非
    他命代謝物甲基安非他命之陽性反應，而查悉上情。
二、案經彰化縣警察局員林分局報告臺灣彰化地方法院檢察署檢
    察官偵查起訴。
    理  由
一、本件被告甲○○所犯係死刑、無期徒刑、最輕本刑為3年以
    上有期徒刑以外之罪，其於準備程序中就被訴事實為有罪之
    陳述，經告知被告簡式審判程序之旨，並聽取公訴人及被告
    之意見後，本院合議庭認為適宜而裁定由受命法官獨任進行
    簡式審判程序，合先敘明。
二、訊據被告甲○○對於上揭犯罪事實均坦承不諱，且被告於上
    揭時地為警查獲後，經警採集其尿液送驗結果，確呈現海洛
    因代謝物之可待因、嗎啡陽性反應及呈甲基安非他命代謝物
    之甲基安非他命陽性反應，此有詮昕科技股份有限公司出具
    之濫用藥物尿液檢驗報告及應受尿液採驗人尿液檢體採集送
    驗紀錄表各1份在卷可稽。又扣案之香菸1支、削尖鏟管1支
    、及粉末1包經檢驗分別含有第一級毒品海洛因成份，亦有
    行政院衛生署草屯療養院鑑定書、法務部調查局濫用藥物實
    驗室鑑定書各1份附卷可憑。此外，復有搜索扣押筆錄、扣
    押物品目錄表、扣押物品收據、照片及前開扣案之第一級毒
    品海洛因1包、香菸1支、削尖鏟管1支可資佐證，足認被告
    自白與事實相符，堪可採信。又被告前於90年間因施用毒
    品案件，經依法院裁定送入觀察勒戒處所觀察勒戒後，經評
    定認有繼續施用毒品傾向，再依法院裁定送入戒治處所施以
    強制戒治，停止戒治後於91年6月20日保護管束期滿戒治完
    畢，並由臺灣彰化地方法院檢察署檢察官以91年度戒毒偵字
    第601號為不起訴處分確定。92年間因施用毒品等案件，
    經依法院裁定送入戒治處所施以強制戒治，於93年1月9日因
    法律修正而終結執行出監，並經本院以92年度訴字第294號
    判決判處有期徒刑8月、5月，應執行有期徒刑1年確定；另
    因施用毒品案件，分別經本院以93年度斗簡字第232號、94
    年度簡上字第31號判決判處有期徒刑6月、5月確定；復因施
    用毒品等案件，分別經本院以94年度訴字第765號判決判處
    有期徒刑8月確定，及經臺灣臺中地方法院以94年度易字第
    2526號判決判處有期徒刑6月確定，後並經臺灣臺中地方法
    院以96年度聲字第893號裁定應執行有期徒刑1年1月確定，
    後因減刑於96年7月16日保護管束期滿視為執行完畢。96
    、97年間因施用毒品等案件，分別經臺灣高等法院臺中分院
    以97年度上訴字第2025號判決判處有期徒刑9月，及以97年
    度上訴字第2026號判決判處有期徒刑8月、4月，應執行有期
    徒刑10月確定等節，有臺灣高等法院被告前案紀錄表1份在
    卷可憑。綜上所述，本案事證明確，被告犯行堪以認定。
三、按施用第一、二級毒品為犯罪行為，毒品危害防制條例第10
    條定有處罰明文。故施用第一、二級毒品者，依前揭規定本
    應科以刑罰。惟基於刑事政策，對合於一定條件之施用者，
    則依同條例第20條、第23條之規定，施以觀察、勒戒及強制
    戒治之保安處分。毒品危害防制條例於92年7月9日修正公布
    ，自93年1月9日施行，其中第20條、第23條將施用毒品之刑
    事處遇程序，區分為「初犯」及「5年內再犯」、「5年後再
    犯」。依其立法理由之說明：「初犯」，經觀察、勒戒或強
    制戒治後，應為不起訴處分或不付審理之裁定；經觀察、勒
    戒或強制戒治執行完畢釋放後，「5年內再犯」者，因其再
    犯率甚高，原實施之觀察、勒戒及強制戒治既已無法收其實
    效，爰依法追訴或裁定交付審理。至於經觀察、勒戒或強制
    戒治執行完畢釋放後，「5年後再犯」者，前所實施之觀察
    、勒戒或強制戒治已足以遮斷其施用毒品之毒癮，為期自新
    及協助其斷除毒癮，仍適用「初犯」規定，先經觀察、勒戒
    或強制戒治之程序。從而依修正後之規定，僅限於「初犯」
    及「5年後再犯」二種情形，始應先經觀察、勒戒或強制戒
    治程序。倘被告於5年內已再犯，經依法追訴處罰，縱其第3
    次（或第3次以上）再度施用毒品之時間，在初犯經觀察、
    勒戒或強制戒治執行完畢釋放5年以後，已不合於「5年後再
    犯」之規定，且因已於「5年內再犯」，顯見其再犯率甚高
    ，原實施觀察、勒戒或強制戒治，已無法收其實效，即應依
    該條例第10條處罰（最高法院95年度第7次刑事庭會議決議
    意旨參照）。查，被告於90年間因施用毒品案件，經依法院
    裁定送入觀察勒戒處所觀察勒戒後，經評定認有繼續施用毒
    品傾向，再依法院裁定送入戒治處所施以強制戒治，停止戒
    治後於91年6月20日保護管束期滿戒治完畢，5年內復因施用
    毒品案件，經本院以93年度斗簡字第232號判決判處有期徒
    刑6月確定，有臺灣高等法院被告前案紀錄表1份在卷可憑。
    依據上開說明，被告本案犯行自應予以論罪科罰，併此敘明
    。
四、核被告所為，係犯毒品危害防制條例第10條第1項之施用第
    一級毒品罪及同條例第10條第2項之施用第二級毒品罪。被
    告施用第一級毒品及施用第二級毒品前，持有第一級及第二
    級毒品之低度行為，應分別為其施用之高度行為所吸收，均
    不另論罪。被告所犯上開2罪間，犯意各別，行為互殊，應
    予分論併罰。查，被告前於92年間因施用毒品等案件，經依
    法院裁定送入戒治處所施以強制戒治，於93年1月9日因法律
    修正而終結執行出監，並經本院以92年度訴字第294號判決
    判處有期徒刑8月、5月，應執行有期徒刑1年確定；另因施
    用毒品案件，分別經本院以93年度斗簡字第232號、94年度
    簡上字第31號判決判處有期徒刑6月、5月確定；復因施用毒
    品等案件，分別經本院以94 年度訴字第765號判決判處有期
    徒刑8月確定，及經臺灣臺中地方法院以94年度易字第2526
    號判決判處有期徒刑6月確定，後並經臺灣臺中地方法院以
    96年度聲字第893號裁定應執行有期徒刑1年1月確定，後因
    減刑於96年7月16日保護管束期滿視為執行完畢，有臺灣高
    等法院被告前案紀錄表1份在卷可稽，其於受有期徒刑執行
    完畢後5年以內，再故意犯本件有期徒刑以上之罪，為累犯
    ，應依法加重其刑。爰審酌被告前曾因施用毒品案件接受觀
    察勒戒及強制戒治處分，並曾因施用毒品案件，經法院判處
    罪刑確定，竟無視於毒品對於自身健康之戕害及國家對於杜
    絕毒品犯罪之禁令，猶施用毒品不輟，再為本案犯行；被告
    吸毒係戕害自己身心之行為及被告犯罪後尚能坦承犯行之態
    度等一切情狀，就其所犯上述2罪分別量處如主文所示之刑
    ，並定其應執行之刑。此外，扣案之第一級毒品海洛因1包
    （毛重1公克），係屬第一級毒品，應依毒品危害防制條例
    第18條第1項前段之規定，宣告沒收銷燬之。又扣案之含有
    海洛因殘渣之香菸1支、削尖鏟管1支顯與殘留之第一級毒品
    海洛因難以完全分離，亦應依毒品危害防制條例第18條第1
    項前段之規定，連同殘留之微量海洛因一併予以宣告沒收銷
    燬之。
據上論斷，應依刑事訴訟法第273條之1第1項、第299條第1項前
段，毒品危害防制條例第10條第1項、第2項、第18條第1項前段
，刑法第11條前段、第47條第1項、第51條第5款，判決如主文。
本案經檢察官張聖傳到庭執行職務。
中    華    民    國    98    年    3     月    9     日
                  刑事第五庭    法  官  蔡家瑜
以上正本證明與原本無異。
如不服本判決應於收受判決後10日內向本院提出上訴書狀，並應
敘述具體理由；其未敘述上訴理由者，應於上訴期間屆滿後20日
內向本院補提理由書（均須按他造當事人之人數附繕本）「切勿
逕送上級法院」。
中    華    民    國    98    年    3     月    9     日
                                書記官  陳秀鳳
附錄論罪科刑法條：
毒品危害防制條例第十條第一項、第二項：
施用第一級毒品者，處六個月以上五年以下有期徒刑。
施用第二級毒品者，處三年以下有期徒刑。


司法院資訊處製作；財團法人民間司法改革基金會備份。
